【裁判字號】    95,交抗,198
【裁判日期】    951031
【裁判案由】    聲明異議
【裁判全文】
臺灣高等法院臺南分院刑事裁定         95年度交抗字第198號
抗  告  人  甲○○
上列抗告人因聲明異議案件，不服臺灣雲林地方法院中華民國95
年8 月25日裁定（95年度交聲字第85號），提起抗告，本院裁定
如下：
    主  文
抗告駁回。
    理  由
一、本件抗告意旨略以：
  (一)證人李春樑以2 張照片證明有放警告標誌，但警告標誌與三
    角架測速照相之距離為其主觀預估「放在測照前1百到2百公
    尺中間」，經抗告人於9月3日重回現場測量，水泥牆（145
    線北港往土庫段，警告牌放置點）到前一水泥杆及各水泥杆
    ，依序為15、27、33、49…公尺，以照片往回推算三角架測
    速照相有可能與警告標誌放置點距離為60公尺到360 公尺之
    熱區，警員有違反警署交字第0920131361函之「固定式測速
    照相及移動式測速照相之理念、原則、執勤要領及查核機制
    」第2項第2款第3目規定之可能。況證人在8月10日出庭時，
    只出示警告牌放置位置的照片，未明確指出三角架測速照相
    機到警告牌放置點的距離及提出佐證，只口頭說出籠統的距
    離數字，而原審認「值勤警員亦已依內政部警政署函知值勤
    規定為本件舉發」，實為不妥。
  (二)舉發時間為中午12點許，當日晴朗炎熱，員警在145 線道兩
    旁的照片，竟出現一亮一暗（暗到以閃光燈打亮警告字體）
    ，依證人稱：「有時候相機拿的角度，如果壓低一點的話，
    會比較暗，有時候會因為圍牆比較高或其他陰影造成相機拍
    起來像是晚上的感覺等語」，當時日正當中，不可能有圍牆
    或旁物的陰影擋住物體，但兩張差異極大的照片稱同一時間
    拍攝，實難令人信服。應將照片交專業攝影店做深入的鑑定
    ，不宜只聽證人片面之詞，遽以認定照片為中午12點拍攝。
  (三)依抗告人據證人提供之照片實地勘查：警告牌放置處旁有圍
    牆，圍牆旁有芭樂樹，警告牌藏放在芭樂樹正下方，當天為
    晴空普照，一般人在強烈光照的路面上行駛，只會看到閃爍
    的芭樂樹葉，將無法看到或看清芭樂樹下被陰影或樹蔭遮蔽
    的警告標誌，此為「光適應」時的盲點，自有研究過程（摘
    自西爾格德心理學第4 章感覺過程第174至175頁）。故員警
    若不將警告牌放置於明顯馬路上，而故意放置在駕駛人無法
    看到之處，並藉此舉發駕駛人，實有違反法律對強制處分所
    揭櫫的保留原則。
  (四)證人會不會陷害抗告人與證人會不會遵照執法程序或草率便
    宜行事舉發異議人是兩回事。證人不會故意構陷抗告人，並
    不表示證人一定會依法律規定嚴謹行事來舉發民眾，否則，
    許多烏龍、釣魚、偷拍、不依規定胡亂拍攝之罰單從何而來
    ？
  (五)警員未依法律或規則嚴謹的程序及步驟行事，造成人民各項
    權利之損害時有所聞，抗告人基於員警舉發之證據仍欠缺明
    確及嚴謹，且可能未恪遵嚴謹的程序依法舉發，草率便宜行
    事舉發，而對原裁定提出抗告。
二、按汽車駕駛人，行車速度，超過規定之最高時速，處新臺幣
    1200元以上2400元以下罰鍰，並記違規點數1 點，道路交通
    管理處罰條例第40條第1項及第63條第1項第1 款分別定有明
    文。
三、經查：
  (一)抗告人即受處分人甲○○於民國（下同）95年1 月13日中午
    12時44分許，駕駛車牌號碼C6─4885號自小客車，行經最高
    速限為時速60公里之145 線公路30.5公里土庫段時，有以時
    速75公里超速行駛之情事，抗告人並不爭執（詳原審第32頁
    反面），且有附卷之雲林縣警察局雲警交字第KK0000000 號
    舉發違反道路交通管理事件通知單1紙、舉發照片1張、及現
    場照片2 張足參（見原審卷第11、40頁），復經證人即本件
    違規舉發員警李春樑於原審具結證述明確（原審卷第33頁）
    ，而員警當時所使用之雷達測速儀廠牌為：TRAFFIPAX ；規
    格：24.15GHz（K-Band）照相式，由經濟部標準檢驗局檢定
    合格（檢定合格單碼：J0GA0000000A,B），有效期限至95年
    9 月止等情，有該局94年9月30日雷達測速儀檢定合格證書1
    紙在卷可稽（原審卷第36頁），堪認本件執勤員警用以測速
    之雷達測速器，準確度及正確性足以信賴，應無測速錯誤之
    疑慮。是抗告人於上開時、地，駕駛自小客車行經最高速限
    為時速60公里之145 線公路30.5公里土庫段時，其行車速度
    為時速75公里而有超速之違規行為，應無疑義。又抗告人爭
    執警員未依法於測速點前100 公尺放置警告標等語，惟查：
    證人及本案舉發員警李春樑於原審證稱其有在測照點前的
    100到200公尺中間放置警告標誌，且值勤時都有拍攝放置警
    告標誌的照片，且有照片2 幀附卷可參（詳原審卷第33頁反
    面、第34頁、第39頁），本件違規時間為95年1 月13日，當
    時於94年12月28日修正通過之道路交通管理處罰條例第7 條
    之2第3項：「對於前項第九款之違規行為，採用固定或非固
    定式科學儀器取得證據資料證明者，於一般道路須至少於一
    百公尺，於高速公路、快速公路須至少於三百公尺前，明顯
    標示之。」尚未施行（該條由行政院以命令定於95年7月1日
    施行），是抗告人以舉發員警未依上開修正後之規定於測速
    地點前100公尺放置警告標誌，而指摘本件舉發程序違法，
    似有誤會。
  (二)按標誌、標線、號誌之設置目的，在於提供車輛駕駛人及行
    人有關道路路況之警告、禁制、指示等資訊，以便利行旅及
    促進交通安全，道路交通標誌標線號誌設置規則第2 條定有
    明文，抗告人駕駛車輛參與道路交通，自應對道路上設置之
    所有標誌、標線、號誌加以特別之注意，並確實遵守，以維
    護自身及其他用路權人之安全，觀諸證人即本案舉發員警李
    春樑於原審所提供之警告標誌放置地點照片，該標誌雖置於
    路旁，但路旁之芭樂樹未就警告標誌有何遮蔽，難認有抗告
    人所稱之警告標誌係藏放在芭樂樹正下方，而無法看到警告
    標誌之情事，其應只須加以特別之注意，即得辨識該標誌確
    實置於該處，抗告人前開所辯，殊無可採。
  (三)又交通員警掣單舉發違反道路交通管理處罰條例所列違規事
    實，本質上為行政處分，係公務員基於職務上權力，依法就
    特定具體事件所為具有公法上效果之單方行政行為，基於公
    務員為公法上行為具有公信力之原則，該行政處分當可被推
    定為真正，其據以依法處分之事實認定亦為真正無誤，此與
    民事訴訟法第355條第2項規定：「文書依其程式及意旨得認
    作公文書者，推定其為真正」之情形相同，本此公信原則，
    乃立法者賦予行政機關制定違反道路交通事件統一裁罰標準
    及處理細則，使勤務警員得當機處分以達其維護交通秩序、
    安全之行政目的，反之，若謂公務員一切行政行為均需預留
    證據以證明真實，則國家行政勢必窒礙難行，據此，刑事訴
    訟法第159 條之4第1款亦規定，公務員職務上製作之紀錄文
    書、證明文書如被提出於法院，用以證明文書所載事項真實
    者，性質上亦不失為傳聞證據之一種，但因該等文書係公務
    員依其職權所為，與其責任、信譽攸關，若有錯誤、虛偽，
    公務員可能因此負擔刑事及行政責任，從而其正確性高，且
    該等文書經常處於可受公開檢查之狀態，若有錯誤，甚易發
    現而予以糾正，是以，除顯有不可信之情況外，其真實之保
    障高。從而，抗告人既未就執勤警員之舉發有何錯誤提出相
    關證據以供調查，再本院參酌並無任何證據足資證明執勤警
    員有捏造事實、違法取締之情事，則執勤警員本其維護交通
    秩序、安全職責所為之逕行舉發，自應受到合法、正確之推
    定。是抗告人所辯，為無可採。
四、綜上所述，本院根據上開卷附之證據資料，認員警舉發抗告
    人違規事實之證據已足，抗告人上開各節辯解，難以採信。
    是抗告人有超速駕駛之違規事實，洵堪認定。從而，原處分
    機關依道路交通管理處罰條例第40條第1項、第63條第1項第
    1款裁處抗告人罰鍰1700元，並記違規點數1點，於法尚無不
    合。原審交通法庭認原處分機關所為之裁處，並無違誤，因
    予駁回抗告人所提之聲明異議。本院經核原裁定認事用法，
    均無不當。抗告意旨猶執前詞，指摘原裁定不當，請求撤銷
    原裁定，更為適當裁定，為無理由，應予駁回。
五、據上論結，應依道路交通案件處理辦法第26條，刑事訴訟法
    第412條，裁定如主文。
中    華    民    國    95    年    10    月    31    日
                  刑事第五庭    審判長法  官  楊明章
                                      法  官  顏基典
                                      法  官  楊子莊
以上正本證明與原本無異。
不得再抗告。
                                      書記官  王全龍
中    華    民    國    95    年    11    月    1     日


司法院資訊處製作；財團法人民間司法改革基金會備份。
